臺灣高等法院刑事判決
109年度上訴字第1246號
上  訴  人  
即  被  告  譚者龍



選任辯護人  周政法扶律師                                
上列上訴人即被告因違反槍砲彈藥刀械管制條例案件，不服臺灣
新北地方法院108年度訴字第846號，中華民國109年2月6日第一
審判決（起訴案號：臺灣新北地方檢察署108年度偵字第20357號
），提起上訴，本院判決如下：
    主  文
上訴駁回。
    事  實
一、譚者龍明知可發射子彈具有殺傷力之改造手槍及子彈，分別
    係槍砲彈藥刀械管制條例第4條第1項第1款、第2款所列管之
    槍砲、彈藥，未經中央主管機關許可，均不得無故持有，竟
    基於非法持有可發射子彈具有殺傷力之槍枝及子彈之犯意，
    未經許可，於不詳時間，在不詳地點，以不詳方式取得如附
　　表一所示可發射子彈具有殺傷力之改造手槍3枝（各含彈匣1
    個）及如附表二編號1-1、2所示具殺傷力之非制式子彈共19
    顆（同時取得尚有如附表二編號1-2、1-3所示無法擊發或不
    具殺傷力之子彈共計8顆），而自斯時起未經許可而持有上
    開具有殺傷力之改造槍枝及非制式子彈。嗣新北市政府警察
    局三重分局（下稱三重分局）員警接獲情資得知有通緝犯谷
    純瑞藏匿在新北市○○區○○路0段00號8樓之6，而於108年6月2
    6日16時20分許，前往上址查緝時，譚者龍於有偵查權限之
    員警尚未發覺其上揭犯行前，即主動向員警坦承持有上開槍
    彈並報繳之，而接受裁判。
 二、案經三重分局報請臺灣新北地方檢察署檢察官偵查起訴。
    理  由
壹、證據能力方面：
一、按被告以外之人於審判外之陳述，雖不符刑事訴訟法第159
    條之1至第159條之4之規定，然經當事人於審判程序同意作
    為證據，法院審酌該言詞陳述或書面陳述作成時之情況，認
    為適當者，亦得為證據；當事人、代理人或辯護人於法院調
    查證據時，知有刑事訴訟法第159條第1項不得為證據之情形
    ，而未於言詞辯論終結前聲明異議者，視為有前項之同意，
    刑事訴訟法第159條之5定有明文。查，本判決下列認定事實
    所引用之被告以外之人於審判外所為之供述證據資料（包含
    人證與文書等證據），並無證據證明係公務員違背法
    定程序所取得；而檢察官、上訴人即被告譚者龍（下稱被告
    ）及其辯護人對本院提示之卷證，均同意其等證據能力，且
    迄至言詞辯論終結前亦未再聲明異議，本案證據資料作成時
    之情況，核無違法取證或其他瑕疵，證明力亦無明顯過低之
    情形，認為以之作為證據為適當，依刑事訴訟法第159條之5
    規定，自均得作為證據。
二、至於其餘非供述證據部分，檢察官、被告及其辯護人均同意
    其等證據能力，復均查無違反法定程序取得或其他不得作為
    證據之情形，且經本院於審理期日提示予檢察官、被告及其
    辯護人而為合法調查，應認均有證據能力。
貳、實體方面：
一、認定犯罪事實所憑之證據及理由
　㈠前開犯罪事實，業據被告於警詢、偵查、原審及本院均坦承
    不諱（見偵卷第19至27、329至333頁、原審卷第84、86、87
    、157、158、215頁、本院卷第104、105、108、284至286頁
    ），復經證人即員警查獲時在場人董偉迪於警詢時證述、證
    人即員警查獲時在場人陳衫毓於警詢及本院證述屬實（見偵
    卷第32、33、84、85頁、本院卷第291頁），並有三重分局
    搜索扣押筆錄、扣押物品目錄表及現場查獲槍枝照片等件
　　在卷可稽（見偵卷第135至139、145至151、355、356-1頁）
    ，且有如附表所示之物扣案可佐，堪認被告前揭任意性自白
    核與事實相符，應堪採信。
  ㈡又上開扣案之如附表一及附表二編號1-1、2所示之改造手槍
    及子彈經均送內政部警政署刑事警察局（下稱刑事警察局）
    以檢視法、性能檢驗法、試射法鑑定，鑑定結果認：⒈送鑑
    手槍3枝，鑑定情形如下：⑴1枝（槍枝管制編號0000000000
    號），認係改造手槍，由仿半自動手槍製造之槍枝，換裝土
    造金屬槍管而成，擊發功能正常，可供擊發適用子彈使用，
    認具殺傷力；⑵1枝（槍枝管制編號0000000000號），認係改
    造手槍，由仿半自動手槍製造之槍枝，換裝土造金屬槍管而
    成，擊發功能正常，可供擊發適用子彈使用，認具殺傷力；
    ⑶1枝（槍枝管制編號0000000000號），認係改造手槍，由仿
    半自動手槍製造之槍枝，換裝土造金屬槍管而成，擊發功能
    正常，可供擊發適用子彈使用，認具殺傷力；⒊送鑑子彈27
    顆，鑑定情形如下：⑴24顆，認均係非制式子彈，由金屬彈
    殼組合直徑約8.9mm金屬彈頭而成，採樣8顆試射：6顆，均
    可擊發，認具殺傷力；2顆，雖均可擊發，惟發射動能均不
    足，認不具殺傷力；⑵3顆，認均係非制式子彈，由口徑9mm
    制式空包彈組合直徑約8.9mm金屬彈頭而成，採樣1顆試射，
    可擊發，認具殺傷力等節，有刑事警察局108年7月25日刑鑑
    字第1080064586號鑑定書1份在卷可查（見偵卷第343至347
    頁）；另前開未試射子彈18顆，再送刑事警察局鑑定，再鑑
    定情形如下：⑴16顆，均經試射：10顆，均可擊發，認具殺
    傷力；3顆，雖均可擊發，惟發射動能均不足，認不具殺傷
    力；3顆，均無法擊發，認不具殺傷力；⑵2顆，均經試射，
    均可擊發，認具殺傷力等情，亦有刑事警察局108年10月17
    日刑鑑字第1080098576號函1紙附卷可參（見原審卷第133頁
    ），足見如附表一及附表二編號1-1、2所示之改造手槍3枝
    及非制式子彈19顆，均為槍砲彈藥刀械管制條例第4條第1項
    第1款、第2款所稱之槍砲、彈藥。
  ㈢再被告雖於警詢、偵查、原審及本院均證稱：扣案槍彈係綽
    號「小美」之陳世杰於108年6月26日凌晨3時許，在新北市○
    ○區○○○路000號香格里拉汽車旅館所交付云云。查，證人陳
    衫毓於警詢時固供稱：手槍3枝是被告跟陳世杰借的，伊當
    時也有在泰山區的香格里拉旅館（泰山區中港西路456號）
    的房間內，有看見陳世杰當場拿3枝槍借給被告等語（見偵
    卷第34頁），復於本院證稱：當天伊有看到3枝槍，陳世杰
    拿出來的槍，他們男生拿來拿去，伊等要離開香格里拉旅館
    前，槍好像是放在被告身上，因為那天是伊開車，陳世杰也
    在伊這台車裡面，他本來是要跟伊等一起去三重的，所以陳
    世杰的槍應該是交給被告，因為他也不可能交給別人，畢竟
    他跟伊等同一台車，只是說伊等到達三重的時候，陳世杰人
    就不見了，然後警察就來了，所以他的槍應該就是放在被告
    的包包裡面，跟著被告一起帶上樓的，他也不可能把槍留在
    伊開的那台車上，不然被告怎麼會帶著槍等語（見本院卷第
    294、295、296頁），惟於本院亦證稱：伊第一次去香格里
    拉旅館是早上，第二次去香格里拉旅館是正中午，當天凌晨
    3時許，伊沒有在香格里拉旅館裡面，伊於警詢時所述「陳
    世杰借槍給被告」應該是伊第二次去香格里拉的時候。伊不
    知道陳世杰為什麼要借槍給被告，也不清楚槍是陳世杰的，
    還是他跟別人借來的，伊只知道有看到陳世杰拿1枝槍出來
    ，但伊不知道是不是查獲時的那把槍，伊就看到他們拿槍出
    來，男生就拿來拿去，伊也不清楚是不是要借給被告等語（
    見本院卷第294、297、298頁），則依證人陳衫毓於本院所
    述，其認定陳世杰交付被告本案槍枝時間，與被告所述陳世
    杰交付其槍彈時間顯然有違，且其於被告所述交付時間，並
    不在香格里拉旅館內，自難見聞陳世杰有無交付本案槍彈予
    被告一事，遑論證人陳衫毓於本院前後就關於陳世杰持有槍
    枝數量、交付被告之方式等部分供述並不一致，其所述是否
    屬實，顯非無疑。再者，本案扣案槍彈經三重分局鑑識人員
    採集相關跡證，經送請新北市政府警察局刑事鑑識中心鑑驗
    ，鑑驗結果除檢出其中2枝手槍握把有被告之DNA-STR型別外
    ，另1枝手槍滑套則檢出與另嫌疑人王子杰（原名：王威翔
    ）DNA 型別相符，有三重分局108年11月18日新北警重刑字
    第1083503144號函及所檢附新北市政府警察局108年9月9日
    新北警鑑字第1081704349號鑑驗書1份在卷可查（見原審卷
    第167至171頁）；是依上開跡證，可認曾觸摸扣案手槍之人
    除被告外，尚有王子杰，但並無被告所指陳世杰，故本案並
    無積極證據足資證明扣案如附表一、二所示槍彈係陳世杰交
    付被告，自難僅憑被告前開供述及證人陳衫毓有瑕疵之證述
    遽認扣案之槍彈為陳世杰所交付被告持有一情為真。是以，
    本案僅能認定被告係於不詳時間，在不詳地點，以不詳方式
    取得如附表一所示可發射子彈具有殺傷力之改造手槍3枝（
    各含彈匣1個）及如附表二編號1-1、2所示具殺傷力之非制
    式子彈共19顆，起訴書雖誤載被告係於108年6月26日凌晨3
    時許在新北市○○區○○○路000號香格里拉汽車旅館，向他人取
    得如附表所示改造手槍3支連同子彈27顆云云，雖有未洽，
    惟並不影響起訴犯罪事實之同一性，應予更正，併予敘明。
　㈣綜上所述，本案事證明確，被告犯行洵堪認定，應予依法論
    科。
二、論罪：
  ㈠查扣案如附表一及附表二編號1-1、2所示可發射子彈具有殺
    傷力之改造手槍3枝及系爭非制式子彈19顆，分別係屬槍砲
    彈藥刀械管制條例第4條第1項第1款、第2款所列之槍砲、彈
    藥，依據同條例第5條規定，非經中央主管機關許可，均不
    得持有。是核被告所為，係違反槍砲彈藥刀械管制條例第8
    條第4項之非法持有可發射子彈具有殺傷力之槍枝罪及同條
    例第12條第4項之非法持有子彈罪。
　㈡又被告以一行為同時觸犯槍砲彈藥刀械管制條例第8條第4 項
    、同條例第12條第4項2罪名，為想像競合犯，應依刑法第55
    條規定，從一重之非法持有可發射子彈具有殺傷力之槍枝罪
    處斷。
三、科刑：
　㈠依108年2月22日公布之司法院釋字第775號解釋文：「刑法第
    47條第1項規定：『受徒刑之執行完畢，或一部之執行而赦免
    後，5年以內故意再犯有期徒刑以上之罪者，為累犯，加重
    本刑至二分之一。』有關累犯加重本刑部分，不生違 反憲法
    一行為不二罰原則之問題。惟其不分情節，基於累犯 者有
    其特別惡性及對刑罰反應力薄弱等立法理由，一律加重 最
    低本刑，於不符合刑法第59條所定要件之情形下，致生行 
    為人所受之刑罰超過其所應負擔罪責之個案，其人身自由因
     此遭受過苛之侵害部分，對人民受憲法第8條保障之人身自
     由所為限制，不符憲法罪刑相當原則，牴觸憲法第23條比
    例原則。於此範圍內，有關機關應自本解釋公布之日起2年
    內 ，依本解釋意旨修正之。於修正前，為避免發生上述罪
    刑不相當之情形，法院就該個案應依本解釋意旨，裁量是否
    加重最低本刑。」是在該解釋文公布後，本院即應依此就個
    案裁量是否有依刑法第47條第1項規定加重最低本刑之必要
    。查本案被告前因違反槍砲彈藥刀械管制條例案件，經原審
    法院以100年度訴字第2558號判決判處有期徒刑3年6月確定
    ，於106年6月20日入監執行；復因施用第二級毒品案件，經
    原審法院以105年度簡字第4062號判決判處有期徒刑3月確定
    ，應於106年12月18日接續上開槍砲彈藥刀械管制條例案件
    執行，於107年3月17日執行完畢出監，有本院被告前案紀錄
    表1份在卷可按，其於受有期徒刑執行完畢5年內故意再犯本
    案最重本刑為有期徒刑以上之罪，符合刑法第47條第1項累
    犯之規定，本院審酌被告於上述包含違反槍砲彈藥刀械管制
    條例案件，甫於107年3月17日執行完畢，理應生警惕作用，
    期待其返回社會後能因此自我控管，惟被告竟未生警惕，復
    故意再犯非法持有可發射子彈具有殺傷力之槍枝之犯行，足
    見前罪之徒刑執行成效不彰，被告對刑罰之反應力顯然薄弱
    ，爰就被告所犯，依累犯規定加重其最低本刑。
　㈡按犯槍砲彈藥刀械管制條例之罪自首，並報繳其持有之全部
    槍砲、彈藥、刀械者，減輕或免除其刑，槍砲彈藥刀械管制
    條例第18條第1項前段定有明文。又按行為人未經許可持有
    手槍、子彈犯行，於未被發覺前，向警方自首，嗣並帶同起
    出該手槍、子彈，已與自首報繳之效力無異（最高法院82年
    度台上字第5384號、91年度台上字第615號判決意旨參照）
    。經查，三重分局員警接獲情資得知有通緝犯谷純瑞藏匿在
    新北市○○區○○路0段00號8樓之6，而於108年6月26日16時20
    分許，前往上址查緝時，被告於有偵查權限之員警尚未發覺
    其上揭犯行前，主動向到場員警坦承持有上開槍彈並報繳之
    等情，有三重分局厚德派出所108年6月26日偵查報告及被告
    調查筆錄各1份在卷可查（見偵卷第13、19至27頁），足認
    被告於未被有偵查犯罪職權之機關或公務員知悉其本案持有
    改造手槍及子彈犯行前，即向承辦員警自首坦承，並報繳其
    持有之全部槍彈供警扣案，堪認其已符合上開槍砲彈藥刀械
    管制條例第18條第1項前段所定減輕或免除其刑之要件。本
    院審酌被告持有改造手槍、子彈，數量非微，對社會危害性
    不輕，且衡以本案係因員警到場查緝通緝犯，於進入案發現
    場時，目視所及範圍已見屋內置有毒品海洛因等違禁物，而
    依現行犯逮捕在場人（含被告）時，被告自知其持有本案槍
    彈之犯行已無所遁形，乃主動交付扣案槍彈予員警之查獲情
    節，因認尚不宜依槍砲彈藥刀械管制條例第18條第1項前段
    規定諭知免刑，故僅依該條項前段規定減輕其刑，並依法先
    加後減之。
　㈢按犯槍砲彈藥刀械管制條例之罪，於偵查或審判中自白，並
    供述全部槍砲、彈藥、刀械之來源及去向，因而查獲或防止
    重大危害治安事件之發生者，減輕或免除其刑，該條例第18
    條第4項前段固有明文。然需因而查獲或防止重大危害治安
    事件之發生，始有獲邀減輕或免除其刑之可能。則供述自己
    持有之槍砲、彈藥取得之來源，必因而使偵查犯罪之檢、調
    人員，得以一併查獲相關涉案者；或因而防止他人利用該違
    禁物而發生重大危害治安之事件，始符減免其刑之要件（最
    高法院105年度台上字第324號判決意旨參照）。查本件被告
    於警詢、偵查、原審及本院審理中固均供陳上開槍、彈係陳
    世杰所交付等語，然本案尚難認定上開槍、彈係來自陳世宗
    乙節，業經本院認定如前，且三重分局員警因新北市泰山區
    香格里拉汽車旅館所裝設之監視器於該年6月中就已是毀損
    狀態尚未修復，故無法依被告所述擴大追查乙情，有三重分
    局109年5月20日新北警重刑字第1093780162號函及其檢附報
    告書附卷可參（見本院卷第139至141頁），則本案檢警並無
    因而查獲或防止重大危害治安事件之發生之情形，而與上揭
    槍砲彈藥刀械管制條例第18條第4項前段之規定有別，是本
    案被告無槍砲彈藥刀械管制條例第18條第4項前段規定之適
    用，被告上訴意旨執此請求減輕或免除其刑，難認有據。
四、沒收：　　
  ㈠扣案如附表一編號1至3所示可發射子彈具有殺傷力之改造手
    槍3枝（各含彈匣1個），均為違禁物，不問屬於犯罪行為人
    與否，應均依刑法第38條第1項之規定宣告沒收。
  ㈡又扣案如附表二編號1-1、2之非制式子彈19顆，因刑事警察
    局於鑑驗過程中，均已實際試射擊發，失其子彈違禁物之性
    質，而扣案如附表二編號1-2、1-3所示之其餘子彈8顆，因
    均不具有殺傷力，非違禁物，爰均不另為沒收之諭知，併予
    敘明。  
五、上訴駁回之理由：
  ㈠原審審理結果，認被告犯非法持有可發射子彈具有殺傷力之
    槍枝罪證明確，適用砲彈藥刀械管制條例第8條第4項、第12
    條第4項、第18條第1項前段、刑法第11條前段、第47條第1
    項、第55條、第42條第3項前段、第38條第1項等規定，審酌
    被告漠視法令之禁制而為本案持有槍彈犯行，惡化治安，嚴
    重損及公益，對社會治安及他人生命、身體安全構成潛在威
    脅，並兼衡被告持有槍彈之數量、持有時間之久暫及對社會
    治安危害之程度，及於偵、審中均坦承犯行之犯後態度，暨
    其自陳國小畢業、入監前以臨時工為生、經濟狀況不佳之智
    識程度與生活狀況等一切情狀，量處有期徒刑2年10月，併
    科罰金新臺幣8萬元及諭知易服勞役之折算標準，且就沒收
    部分說明扣案之如附表一編號1至3所示可發射子彈具有殺傷
    力之改造手槍3枝（各含彈匣1個）均屬違禁物，依刑法第38
    條第1項規定均宣告沒收；扣案如附表二所示子彈不予沒收
    理由，經核其認事、用法並無違法或不當，量刑亦稱妥適。
  ㈡被告上訴意旨除認原審未依槍砲彈藥刀械管制條例第18條第4
    項前段規定減輕其刑，於法有違云云，業經本院論駁如前外
    ，其上訴意旨另以被告主動向員警自首報繳全部槍彈，大大
    降低執法員警之人身風險，且被告係因先前曾遭搶劫，遂產
    生持槍防身之念頭，動機尚非惡劣，到按後又積極配合調查
    ，主動供出全部槍彈來源，犯後態度甚為良好，原審量刑過
    重云云。惟按量刑係法院就繫屬個案犯罪之整體評價，為事
    實審法院得依職權自由裁量之事項，量刑判斷當否之準據，
    應就判決之整體觀察為綜合考量，並應受比例原則等法則之
    拘束，非可恣意為之，致礙其公平正義之維護，必須兼顧一
    般預防之普遍適應性與具體個案特別預防之妥當性，始稱相
    當。苟已斟酌刑法第57條各款所列情狀，而未逾越法定刑度
    ，如無偏執一端，致有明顯失出失入之恣意為之情形，上級
    審法院即不得單就量刑部分遽指為不當或違法（最高法院10
    0年度台上字第5301號判決意旨參照）。查原審於量刑時已
    詳予審酌刑法第57條各款及前開所列情狀，予以綜合考量，
    就被告所犯之罪判處有期徒刑2年10月，併科罰金新臺幣8萬
    元及諭知易服勞役之折算標準，就刑罰裁量職權之行使，既
    未逾越法律所規定之範圍，亦無濫用權限之情形，難遽謂原
    判決就此部分之量刑有何不當，縱與被告主觀上之期待有所
    落差，仍難指其量刑有何不當或違法。是被告執前詞提起上
    訴，指摘原審判決量刑過重云云，亦為無理由，應予駁回。
據上論斷，應依刑事訴訟法第368條，判決如主文。
本案經檢察官陳香君提起公訴，檢察官何明楨到庭執行職務。
中　　華　　民　　國　　109 　年　　8 　　月　　25　　日
                  刑事第十一庭  審判長法  官  楊力進
                                      法  官  沈君玲
                                      法  官  雷淑雯
以上正本證明與原本無異。
如不服本判決應於收受送達後20日內向本院提出上訴書狀，並應
敘述具體理由；其未敘述上訴理由者，應於上訴期間屆滿後20日
內向本院補提理由書（均須按他造當事人之人數附繕本）「切勿
逕送上級法院」。
                                      書記官  林立柏
中　　華　　民　　國　　109 　年　　8 　　月　　27　　日
附錄本案論罪科刑法條全文：
槍砲彈藥刀械管制條例第8 條
未經許可，製造、販賣或運輸鋼筆槍、瓦斯槍、麻醉槍、獵槍、
空氣槍或第4條第1項第1款所定其他可發射金屬或子彈具有殺傷
力之各式槍砲者，處無期徒刑或5年以上有期徒刑，併科新臺幣1
千萬元以下罰金。
未經許可，轉讓、出租或出借前項所列槍枝者，處5年以上有期
徒刑，併科新臺幣1千萬元以下罰金。
意圖供自己或他人犯罪之用，而犯前2項之罪者，處無期徒刑或7
年以上有期徒刑，併科新臺幣1千萬元以下罰金。
未經許可，持有、寄藏或意圖販賣而陳列第1項所列槍枝者，處3
年以上10年以下有期徒刑，併科新臺幣7百萬元以下罰金。
第1項至第3項之未遂犯罰之。
犯第1項、第2項或第4項有關空氣槍之罪，其情節輕微者，得減
輕其刑。

槍砲彈藥刀械管制條例第12條
未經許可，製造、販賣或運輸子彈者，處1年以上7年以下有期徒
刑，併科新臺幣500萬元以下罰金。
未經許可，轉讓、出租或出借子彈者，處6月以上5年以下有期徒
刑，併科新臺幣300萬元以下罰金。
意圖供自己或他人犯罪之用，而犯前2項之罪者，處3年以上10年
以下有期徒刑，併科新臺幣700萬元以下罰金。
未經許可，持有、寄藏或意圖販賣而陳列子彈者，處5年以下有
期徒刑，併科新臺幣300萬元以下罰金。
第1項至第3項之未遂犯罰之。
附表一：
編號 扣    案    物 鑑 定 結 果 數   量  1 改造手槍，仿半自動手槍製造，換裝土造金屬槍管而成（槍枝管制編號為0000000000號） 擊發功能正常，可供擊發適用子彈使用，認具殺傷力。 1支（含彈匣1個）   2 改造手槍，仿半自動手槍製造，換裝土造金屬槍管而成（槍枝管制編號為0000000000號） 擊發功能正常，可供擊發適用子彈使用，認具殺傷力。 1支（含彈匣1個）   3 改造手槍，仿半自動手槍製造，換裝土造金屬槍管而成（槍枝管制編號為0000000000號） 擊發功能正常，可供擊發適用子彈使用，認具殺傷力。 1支（含彈匣1個）  
附表二：
編號    扣案子彈名稱   數 量   鑑驗結果  備   註 1 -1  非制式子彈，由金屬彈殼組合直徑約8.9mm 金屬彈頭而成 24顆 16顆  可擊發，認具殺傷力 試射用罄，不予宣告沒收  -2   5 顆 雖可擊發，惟發射動能均不足，認不具殺傷力 無證據證明屬違禁物  -3    3 顆  均無法擊發，認不具殺傷力   2  非制式子彈，由口徑9mm制式空包彈組合直徑約8.9mm金屬彈頭而成 3 顆  可擊發，認具殺傷力  試射用罄，不予宣告沒收